【裁判字號】    91,訴,1752
【裁判日期】    920821
【裁判案由】    俸給
【裁判全文】
臺北高等行政法院判決                            九十一年度訴字第一七五二號
                              .
    原      告  甲○○
    被      告  銓敘部
    代  表  人  吳容明部長）.
    訴訟代理人  丙○○
                乙○○
                丁○○
右當事人間因俸給事件，原告不服公務人員保障暨培訓委員會中華民國九十一年三月
五日九一公審決字第○○二五號再復審決定，提起行政訴訟。本院判決如左：
    主  文
原告之訴駁回。
訴訟費用由原告負擔。
    事  實
緣原告現任財政部高雄市國稅局委任第一職等至第三職等財稅行政職系書記，其應八
十二年特種考試關務、稅務、金融人員考試丁等考試稅務金融人員稅務行政科內勤組
考試及格，於民國（下同）八十三年四月十三日任現職，九十年一月一日考績升等，
經銓敘審定合格實授委任第三職等本俸一級二八○俸點。嗣原告於九十年三月七日向
被告申請採計七十三年九月至八十二年十月曾任台北市稅捐稽徵處約僱人員年資提敘
俸級，經被告以九十年三月二十二日九十銓一字第二○○五○六一號函，採其七十四
年七月至七十八年六月計四年之約僱年資提敘俸級四級，核敘委任第三職等本俸五級
三二○俸點，並自九十年一月一日生效。其後，原告向被告申請重行審定其八十八年
十一月二十五日之俸級為委任第二職等年功俸六級，俾九十年一月一日考績升等核敘
為委任第三職等年功俸一級三三○俸點，經被告以九十年五月七日九十銓一字第二○
二一八六四號書函予以否准。原告不服，提起一再復審，遞遭決定駁回，遂向本院提
起行政訴訟。茲摘敘兩造訴辯意旨如次：
甲、原告方面：
一、聲明：求為判決
１、再復審決定、復審決定及原處分均撤銷。
２、命被告對原告作成適法之處分。
二、陳述：
１、有關被告以會計年度就原告七十三年九月至八十二年十月間曾任台北市稅捐稽徵
    處約僱人員年資為其採認基準，並不爭執。按公務人員俸給法施行細則既為公平
    原則而修法，其修法前後之差異，致適用原法令者因修法後轉而不利，顯失公平
    。蓋原告服務於同為稅務單位性質之台北市稅捐稽徵處之約僱年資為七十三年九
    月至八十二年十月，而於八十二年十月正式任公職，於八十五年十月十七日取得
    台北市稅捐稽徵處服務年資優良證明，惟因九十年一月一日取得委任第三職等，
    方於九十年三月七日申請約僱年資提敘俸級，實因原告約僱歷年薪點為二二○，
    比照分類職位公務人員俸級為三等，故可選擇於一、二、三職等辦理約僱年資按
    年核計加級提敘，惟於委任三職等提敘對原告較為有利，確不知相關法令已修正
    且轉為不利。原告提敘應具資格及資料取得，皆於公務人員俸給法施行細則修法
    前，以公平而論，應以修法後方取得正式公務人員資格者，於其曾任行政院暨所
    屬機關未具任用資格之約僱臨時人員服務年資僅得准其提敘至本俸最高級，方屬
    合理，故上開修法已違信賴保護原則。
２、八十四年公務人員俸給法施行細則修正通過約僱年資可按年核計加級提敘，服務
    單位人事室皆以電話聯絡相關人員，告知提敘所必備之資料，原告方得知以前服
    務於台北市稅捐稽徵處之約僱年資可提敘併入現今年資，何以該法於八十八年修
    正提高提敘門檻，服務單位人事室卻未能於上開法令修正公布至實施日之過渡期
    間內及時輔導辦理約僱年資按年核計加級提敘，致原告權益受損。被告稱倘原告
    未主動提出，其人事室無法得知云云，惟人事室應定期維護服務單位之人事資料
    ，且於其專業領域內，以熟悉之相關人事規章服務機關同仁，爭取相關福利。原
    告初任公職報到時已一併將原任台北市稅捐稽徵處出具之服務離職證明隨同相關
    人事資料交與服務單位人事室，且由服務單位人事資料之記載，清楚得知非原告
    主動申請即享有服務公職滿十五年可休假三十日，及併入台北市稅捐稽徵處服務
    年資後享有公教人員優惠房貸福利。況於原告現服務單位財政部高雄市國稅局之
    同仁與原告具有相同遭遇，其提敘審定結果亦屬相同，惟該同仁於任公職前即於
    財政部高雄市國稅局任約僱人員，故服務單位人事室之說詞顯有矛盾。
３、被告稱財政部高雄市國稅局人事室已將上開修正規定發文轉知各單位同仁傳閱云
    云。惟原告任職於較大單位科室，職員有四、五十人，每一傳閱文件待傳至每一
    職員時，可能歷經半個月或一個月，甚已逾期或遺失，且原告並不了解有關公務
    人員切身相關之法令，即使傳閱亦無法直接聯想該法修正後影響自身權益之關聯
    性，況具有該等約僱年資待提敘之員工並無幾人，財政部高雄市國稅局人事室對
    該等重要文件應本於職責將其法令見解轉告或發文予相關員工。被告稱公務人員
    提敘俸給涉及曾任年資與現職須相等及何時提敘對當事人較為有利等因素之考量
    ，須當事人主動提出始予辦理云云，惟原告先前服務同為稅務單位性質之台北市
    稅捐稽徵處之約僱年資，並無須考量與現職須相等或提敘對當事人有利，須原告
    主動提出始予辦理。是公務人員俸給法施行細則於八十八年修正後，對原適用者
    顯屬不利，現今有關公務人員各項權益相關法令之修正，皆於報章雜誌媒體由專
    家學者公開討論研究，使多數公務人員藉此了解其中屬自身權益之保障，反觀財
    政部高雄市國稅局人事室之法規專業人員均無法掌握公務人員俸給法施行細則修
    正之影響層面，怎得僅憑一紙法令修正公文之傳閱單，即將過失歸咎於不具專業
    之原告，顯屬不公。
４、按修正後之公務人員俸給法施行細則第十五條規定，使原告服務年資提敘審定結
    果浪費五年年資，於金錢、精神、工作職等均受害，財政部高雄市國稅局人事室
    顯有應作為而無作為之行政疏失。而上開規定修正之立法者未能全盤考量修法後
    影響原適用者之權益受損之可能，且財政部高雄市國稅局人事室未能及時輔導辦
    理約僱年資按年核計加級提敘，致原告喪失最佳提敘時機，故被告應准予原告提
    敘剩餘約僱年資，始符公允。
乙、被告方面：
一、聲明：求為判決駁回原告之訴，訴訟費用由原告負擔。
二、陳述：
１、原告應八十二年特種考試關務、稅務、金融人員考試丁等考試稅務金融人員稅務
    行政科內勤組考試及格，於八十三年四月十三日任財政部高雄市國稅局委任第一
    職等至第三職等財稅行政職系書記，前經被告審定先予試用，歷至九十年一月一
    日考績升等審定委任第三職等本俸一級二八○俸點有案，而以九十年一月一日為
    生效日期。嗣原告於九十年三月七日向被告申請提敘其於七十三年九月至八十二
    年十月曾任台北市稅捐稽徵處約僱人員之年資，前經被告依八十八年十一月二十
    五日修正發布，自八十九年一月十五日施行之公務人員俸給法施行細則第十五條
    第三項及公務人員曾任年資採計提敘俸級認定要點規定，採原告七十四年七月至
    七十八年六月計四年年資（配合其進用方式，以會計年度為採認基準）提敘俸級
    四級，核敘委任第三職等本俸五級三二○俸點在案。
２、原告對上開俸給提敘之結果不服，主張應採其積餘約僱年資，再加級提敘至委任
    第三職等年功俸二級三四○俸點，方符合其最佳利益，因財政部高雄市國稅局人
    事室於八十八年十一月二十五日公務人員俸給法修正公布至次（八十九）年一月
    十五日開始實施之過渡期間內，未盡及時輔導之責，辦理加級提敘，致其權益受
    損，遂委託朱星羽立法委員轉函被告陳情，並副知財政部高雄市國稅局，應重新
    辦理提敘，以維護其權益等情。嗣經財政部高雄市國稅局以九十年四月十九日財
    高國稅人字第九○○一九五三八號公務人員任（遴）用案申請重行審定送核書表
    及該局局長鄭宗典九十年四月二十日財高國稅人字第九○○一八七○九號箋復朱
    星羽委員並副知被告，申請採計提敘原告積餘約僱年資，核敘為委任第三職等年
    功俸一級三三○俸點，並追溯自八十八年十一月二十五日生效。惟原告初次提出
    申請採計提敘約僱年資之日期為九十年三月七日，係於公務人員俸給法施行細則
    於八十九年一月十五日修正施行之後，應適用修正後之規定，其約僱年資僅能採
    計提敘至本俸最高級，經被告以九十年五月七日九十銓一字第二○二一八六四號
    書函復無法辦理。
３、原告稱公務人員俸給法施行細則既為公平原則而修法，其修法前後之差異，致適
    用原法令者因修法後轉而不利，顯失公平云云。惟按公務人員俸給法施行細則第
    十五條規定係考量基於約聘僱等未具任用資格之臨時人員服務年資，准其提敘至
    年功俸，相較於具有任用資格之公務人員顯違公平原則，爰研擬適度限縮，前經
    考試院以八十八年十一月二十五日考台組貳一字第七三五七號令修正，使約聘
    僱年資僅能提敘至所敘職等本俸最高級。另為使修正後之公務人員俸給法施行細
    則第十五條規定具體可行，並增列同法第十九條第二項規定之過渡條款，明定該
    施行細則修正條文第十五條、第十五條之一，自八十九年一月十五日施行，即為
    保障具該等可提敘年資者，得於公務人員俸給法施行細則施行前及時辦理俸級提
    敘，以為上開規定施行之過渡期限。本案原告於九十年三月七日始提出採計積餘
    約僱年資重行審定之申請，基於依法行政原則，被告依新修正之公務人員俸給法
    施行細則及公務人員曾任年資採計提敘俸級認定要點之規定辦理，無法同意採計
    約僱年資提敘年功俸級並追溯自八十八年十一月二十五日生效，無違公平原則。
４、原告稱財政部高雄市國稅局人事室未盡及時輔導其辦理約僱年資按年核計加級提
    敘，致其浪費五年年資云云。惟參照該局九十年四月二十日財高國稅人字第九○
    ○一八七○九號箋函副本載以：「經查公務人員俸給法施行細則於八十八年十一
    月二十五日修正，財政部人事處於同年十二月二十四日函轉該局，該局並於八十
    九年一月三日以財高國稅人字第八八○六三九七九號函將修正條文轉知該局各單
    位同仁．．」，並經原告於財政部高雄市國稅局法務科傳閱單傳閱簽名。另按，
    公務人員年資提敘俸級案涉及曾任年資與現職須職等相當及何時提出申請提敘對
    當事人較有利等因素之考量，須當事人主動提出申請始予辦理，當時原告並未將
    其前於台北市稅捐稽徵處任職之約僱年資提出申請辦理提敘俸級，是本案應依原
    告初次提出申請採計積餘約僱年資之時（即九十年三月七日）所適用之公務人員
    俸給法規辦理銓敘審定，始合於相關法規規定，故被告所為處分及一再復審決定
    於法均無不合。
５、有關公務人員年資採計辦理提敘，其中要件之一為「職等相當」，惟依法亦得高
    資低採或保留至相當職等再行辦裡提敘，當事人原服務機關人事單位對於其得採
    計之年資並不清楚，亦無從加以輔導，故須由當事人自由選擇對其最有利之方式
    主動提出申請送審，經被告銓敘審定後，如有疑義，當事人得於三個月內檢附有
    關證件依送審程序申請重行審定，且於重行審定之日起一年內，如發現送審或重
    行審定時未經提出之新證明者，得檢證再申請重行審定。有關被告採計原告七十
    四年七月至七十八年六月計四年年資提敘俸級四級，核敘委任三職等本俸五級三
    二○俸點在案，於法並無違誤，縱認被告應依事實存在當時之法律狀態予以採計
    認定，惟有關原告委任一、二職等之銓敘審定任用或考績升等案，原告均未有所
    爭執，即不得再行申請重行審定而告確定。
    理  由
一、查本件程序部分，因復審部分係由被告自為復審決定，而未依修正前公務人員保
    障法第二十二條規定，準用訴願法第四條第七款規定由考試院為復審決定，滋生
    疑義，嗣因公務人員保障法已於九十二年五月二十八日修正公布，並於同年月三
    十日起發生效力，依修正之該法第四條規定，公務人員不服服務機關或人事主管
    機關之行政處分提起復審，由公務人員保障暨培訓委員會審議決定，已無再復審
    程序，是本件縱認由原處分機關作成復審決定存有瑕疵，惟撤銷發回之結果，仍
    應由公務人員保障暨培訓委員會重為復審決定，與本件業經公務人員保障暨培訓
    委員會作成再復審決定，並無不同，且原告已表明願由本院實體審理，經記明九
    十二年八月七日言詞辯論筆錄在卷可按，核無再由該會另為復審決定之必要，爰
    由本院就實體上審判，合先敘明。
二、按八十九年一月十五日修正施行之公務人員俸給法施行細則第十五條規定：「依
    公務人員任用法任用之人員，其曾任左列年資，如與現所銓敘審定之職等相當、
    性質相近且服務成績優良者，得按年核計加級至其所銓敘審定職等之本俸最高級
    ；如尚有積餘年資，且其年終（度）考績（成、核）合於或比照合於公務人員考
    績法第七條之規定，得按年核計加級至其所銓敘審定職等之年功俸最高級為止：
    一、經銓敘部銓敘審定有案之年資。二、公營事業人員年資。三、依法令任官有
    案之軍職年資。四、公立學校之教育人員年資。曾任政務人員、民選首長、專科
    以上學校教師、社會教育機構專業人員及學術研究機構研究人員年資，，如繳有
    成績優良證明文件，得比照前項規定，按年核計加級至其所銓敘審定職等之年功
    俸最高級為止。依公務人員任用法任用之人員，其曾任前二項以外之公務年資，
    如與現所銓敘審定之職等相當、性質相近且服務成績優良者，得按年核計加級至
    其所銓敘審定職等之本俸最高級為止。」。次按，原告申請重行審定時之公務人
    員俸給法施行細則第十二條第一項及第二項分別規定：「公務人員俸級經銓敘部
    銓敘審定後，如有異議，得於接到通知次日起三個月內敘明事實及理由，並檢附
    有關證件，依送審程序申請重行審定。申請重行審定以一次為限。但自重行審定
    之日起一年內，如發現送審或重行審定時未經提出之新證明者，得檢證再申請重
    行審定。」、「申請重行審定人員俸級有變更時，其重行審定之俸級，高於原敘
    之俸級者，經依限申請重行審定人員自原審生效之日起按重行審定之俸級補給；
    未依限申請重行審定人員自申請重行審定之日起按重行審定之俸級補給；重行審
    定之俸級低於原敘之俸級者，自銓敘部銓敘審定之次月起按重行審定之俸級改支
    。」
三、本件原告於七十三年九月一日至八十二年十月十二日曾任台北市稅捐稽徵處約僱
    人員，支薪二二○薪點，相當委任第三職等，此為兩造所不爭，並有台北市稅捐
    稽徵處八十五年十月十七日北市稽人(甲)字第二五三四五號書函附原處分卷為憑
    ；該等約僱年資，於依公務人員任用法任用為公務人員時，得由當事人檢證申請
    提敘俸級，至何時提出提敘俸級之申請，端由當事人自由選擇高資低採或保留至
    相當職等時再行申辦提敘，此觀公務人員俸給法施行細則第十二條規定甚明，並
    為兩造所不爭，經記明於九十二年六月十八日準備程序筆錄及九十二年八月七日
    言詞辯論筆錄在卷可按，且經原告九十一年七月二十二日書狀自承：「．．可選
    擇於一、二、三職等皆可辦理約僱年資按年核計加級提敘，但三職等提敘對本人
    較有利，確不知相關法令已修正，且轉為變為不利．．」等語可參。因此，被告
    對於申請提敘俸級案件，依中央法規標準法第十八條之規定，自應適用行為時之
    法規處理，即按申請當時有效之法令審定俸級（本件並無該法條前段所指在處理
    程序終結前據以准許之法規有變更之情形，亦無但書所稱適用舊法規之問題）。
    經查，原告係應八十二年特種考試關務、稅務、金融人員考試丁等考試稅務金融
    人員稅務行政科內勤組考試及格，於八十三年四月十三日任財政部高雄市國稅局
    委任第一職等至第三職等財稅行政職系書記，而於九十年一月一日考績升等經銓
    敘審定委任第三職等本俸一級二八○俸點後，方於九十年三月七日申請採計上開
    約僱年資重行審定其俸級，則被告依原告申請重行審定時之公務人員俸給法施行
    細則第十二條第二項及第十五條規定，採其七十四年七月至七十八年六月計四年
    約僱年資，提敘俸級四級至委任第三職等之本俸最高級，即核敘委任第三職等本
    俸五級三二○俸點，並自原審生效之日—九十年一月一日生效，核其審定與上開
    規定並無不合，原告復於九十年四月十九日申請重行審定，擬自九十年一月一日
    改敘為委任第三職等年功俸一級，並無理由。
四、原告主張依八十八年十一月二十五日修正發布（八十九年一月十五日起施行）前
    之公務人員俸給法施行細則第十五條規定（即得按年核計加級至其所敘定職等之
    年功俸最高級），先行採計其曾任約僱年資重行審定其八十八年十一月二十五日
    之俸級為委任第二職等年功俸六級三三○俸點，嗣再辦理考績升等乙節。按原告
    申請重行審定時之公務人員俸給法施行細則第十二條第一項，係規定：「公務人
    員俸級經銓敘部銓敘審定後，如有異議，得於接到通知次日起三個月內敘明事實
    及理由，並檢附有關證件，依送審程序申請重行審定。申請重行審定以一次為限
    。但自重行審定之日起一年內，如發現送審或重行審定時未經提出之新證明者，
    得檢證再申請重行審定。」，查原告八十八年俸級之銓敘審定係以八十七年年終
    考績晉敘結果決定，並自八十八年一月一日生效，且原告於八十八年間按月依據
    八十七年考績結果所晉敘之委任第二職等本俸二級二四○俸點支領俸給，當時並
    未見原告對所支俸給有何不服之意思表示，其俟八十八年、八十九年考績結果，
    於九十年一月一日升等為委任第三職等本俸五級三二○俸點之後，始於九十年四
    月十九日就其八十八年十一月二十五日所審定之級俸表示不服，請求辦理是日之
    重行審定，顯已逾上開規定之申請重行審定期限。是被告以九十年五月七日九十
    銓一字第二○二一八六四號書函否准所請，並維持被告九十年三月二十二日九十
    銓一字第二○○五○六一號函所核敘委任第三職等本俸五級三二○俸點，於法即
    無違誤。
五、原告訴稱其得加級提敘之實體權益因修法而喪失，顯失公平合理，並違信賴保護
    原則云云。按俸級之提敘，須經公務人員提出申請並由被告銓敘審定後，方取得
    公務人員俸給法及相關法令之實體權益保障，非謂具有得申請提敘俸級資格者即
    當然取得實體權益，此觀前開規定及說明甚明，而法令不能永遠期待其有效，如
    法規之變更，已訂定過渡期間之條款，且當事人客觀上並無具體表現信賴之行為
    ，自難指原處分有何違反公平或信賴保護原則之處。查公務人員俸給法施行細則
    第十五條於八十八年十一月二十五日修正發布時，業於同法施行細則第十九條第
    二項規定有：「本細則修正條文第十五條、第十五條之一，自中華民國八十九年
    一月十五日施行。」之過渡期間條款，財政部人事處並以八十八年十二月二十四
    日人台處發第○八八○八○一五三六號函轉該公務人員俸給法施行細則修正條文
    ，經財政部高雄市國稅局以八十九年一月三日財高國稅人字第八八○六三九七九
    號函轉知所屬各單位（上開二函文說明二，均載明「依新修正之『公務人員俸給
    法施行細則』第十九條規定，本細則修正條文第十五條、第十五條之一自民國八
    十九年一月十五日施行。」），而由原告於財政部高雄市國稅局法務科傳閱單上
    簽名無訛，是以原告主張其不知公務人員俸給法施行細則第十五條規定之修正及
    其所屬機關人事室未善盡告知之責云云，均難採信，原告復稱其所屬機關人事室
    未予輔導並據此主張其應適用八十八年十一月二十五日修正前之公務人員俸給法
    施行細則第十五條規定乙節，於法亦乏依據。查原告既於八十八年十一月二十五
    日公務人員俸給法施行細則第十五條修正發布及八十九年一月十五日生效施行之
    後，至九十年三月七日始提出採計約僱年資重行審定俸級之申請，則原告於公務
    人員俸給法施行細則第十五條規定修正發布施行前，客觀上並無提出申請之具體
    表現信賴行為，是其主張約僱年資得依修正前公務人員俸給法施行細則第十五條
    規定提敘至年功俸，純屬原告主觀之願望、期待，核無其所指原處分違反司法院
    釋字第五二五號解釋意旨或公平原則、信賴保護原則之可言。
六、綜上所述，原告起訴論旨，均無可採。本件被告採計原告七十四年七月至七十八
    年六月計四年之約僱年資提敘俸級四級，核敘委任第三職等本俸五級三二○俸點
    ，並自九十年一月一日生效，暨否准原告所請重行審定其八十八年十一月二十五
    日之俸級為委任第二職等年功俸六級，再辦理九十年一月一日考績升等核敘為委
    任第三職等年功俸一級三三○俸點之處分，徵諸前揭規定及說明，並無違誤，一
    再復審決定遞予維持，俱無不合。原告猶執前詞聲明撤銷及請求判命被告對原告
    作成適法之處分，均為無理由，應予駁回。
七、兩造其餘攻擊防禦方法均與本件判決結果不生影響，故不逐一論述，併此敘明。
據上論結，本件原告之訴為無理由，爰依行政訴訟法第九十八條第三項前段，判決如
主文。
中    華    民    國    九十二      年      八      月      二十一      日
                               臺 北 高 等 行 政 法 院  第 六 庭
                                           審 判 長 法  官  林樹埔
                                                    法  官  闕銘富
                                                    法  官  曹瑞卿
右為正本係照原本作成。
如不服本判決，應於送達後二十日內，向本院提出上訴狀並表明上訴理由，如於本判
決宣示後送達前提起上訴者，應於判決送達後二十日內補提上訴理由書（須按他造人
數附繕本）。
中    華    民    國    九十二      年      八      月      二十一      日
                                                    書記官  方偉皓


司法院資訊處製作；財團法人民間司法改革基金會備份。
